【裁判字號】    97,訴,1978
【裁判日期】    970605
【裁判案由】    遺棄
【裁判全文】
臺灣板橋地方法院刑事判決              97年度訴字第1978號
公  訴  人  臺灣板橋地方法院檢察署檢察官
被      告  乙○○
                    （另案於臺灣臺北監獄臺北分監執行中）
被      告  甲○○
                    （另案於臺灣臺北監獄臺北分監執行中）
上列被告因遺棄案件，經檢察官提起公訴（97年度偵字第8849號
），被告於準備程序中就被訴事實為有罪之陳述，經本院合議庭
裁定由受命法官獨任進行簡式審判程序，判決如下：
    主  文
乙○○共同遺棄無自救力之人，因而致人於死，累犯，處有期徒
刑陸月，如易科罰金，以新臺幣壹仟元折算壹日。
甲○○共同遺棄無自救力之人，因而致人於死，累犯，處有期徒
刑伍月，如易科罰金，以新臺幣壹仟元折算壹日。
    事  實
一、乙○○於民國94年間因施用毒品、竊盜案件，經本院先後以
    94年度訴字1422號、94年度簡字第4485號判判處有期徒刑6
    月、2 月確定，嗣經本院以94年度聲字第3088號裁定應執行
    有期徒刑7 月，又於94、95年間因施用毒品、搶奪等、恐嚇
    案件，經本院先後以94年度訴字第2708號、95年度易字第25
    4 號、95年度訴字第670 號判處有期徒刑7 月、9 月、3 月
    確定，嗣經本院以96年度聲字第227 號裁定應執行有期徒刑
    1 年7 月，經接續執行前開刑期，於96年2 月15日假釋出監
    並付保護管束，嗣經撤銷假釋，應執行殘刑有期徒刑8 月22
    日，因上開各罪均合於中華民國96年罪犯減刑條例之規定，
    於減刑後因已無殘刑可供執行，而於96年7 月16日上開減刑
    條例施行之日執行完畢；甲○○於93年間因施用第一級毒品
    、偽造文書、施用第二級毒品案件，經本院分別以93年度訴
    字第1667號、93年簡字第4922號、93年度簡字第5424號判處
    有期徒刑8 月、6 月、5 月確定，嗣經本院以94年度聲字第
    346 號裁定應執行有期徒刑1 年5 月，於95年1 月28 日 假
    釋出監並付保護管束，惟於假釋期間另犯施用毒品罪，經本
    院判決有期徒刑8 月確定，上開假釋並經撤銷，於95年11月
    9 日入監執行殘刑4 月5 日及有期徒刑8 月，嗣因所犯各罪
    符合上開減刑條例之規定，由本院以96年度聲減字第894 號
    裁定減刑後，於96年7 月16日執行完畢出監。
二、乙○○與甲○○、黃志成係朋友關係。緣於97年3 月7 日晚
    上7 時許，黃志成飲用含酒精之飲料後，與乙○○一同前往
    購買毒品海洛因及注射針筒，返回乙○○位於臺北縣五股鄉
    ○○路68巷6 號1 樓之居住處；同日晚上8 時許，其二人在
    房間內，以注射針筒各自施打海洛因1 次，因黃志成先前已
    飲酒感覺較為緩慢，遂將剩餘之海洛因約1 次分量再注射至
    體內，而乙○○、甲○○本身素有施用海洛因之習慣（渠等
    涉犯施用毒品罪部分，另案由本院審理中），明知過量使用
    海洛因，會造成急性中毒，有呼吸抑制致休克死亡之危險，
    於當晚接近12時許，見黃志成因飲酒後注射毒品海洛因過量
    呈昏迷狀態，二人竟不予理會，未將黃志成送醫急救，於翌
    （8） 日凌晨4 時許，乙○○與甲○○見黃志成仍昏迷不醒
    ，處於無自救力之狀態，恐黃志成於上址內死亡，將暴露渠
    等施用毒品犯行，竟共同基於遺棄無自救力人之犯意聯絡，
    由乙○○提議，甲○○附和，先一同將尚未死亡之黃志成攙
    扶到客廳，再由甲○○前去騎乘乙○○所有車牌號碼為K8D-
    550 號機車，乙○○則攙扶黃志成在客廳等候，因攙扶不慎
    導致黃志成向後倒地，頭部撞及地面、椅子，受有左枕部撕
    裂傷、皮下出血，隨後由乙○○騎乘前揭機車，由甲○○坐
    在機車後座，扶住在中間之黃志成，共同將黃志成載至臺北
    縣五股鄉○○路（起訴書誤載明義路）1段220巷土地公廟旁
    棄置，途中因黃志成未穿鞋子，雙腳趾與地面摩擦造成嚴重
    擦傷、趾骨裸露。黃志成終因使用酒精及濫用藥物海洛因類
    毒品中毒，再因左枕跌倒對撞傷致右顳葉顱內出血，最後引
    起中毒性休克及中樞神經休克而死亡。嗣於同日凌晨4時50
    分許，為路人林國財在上開土地公廟旁發現已死亡之黃志成
    屍體，報警處理後，循線而查獲上情。
二、案經臺北縣政府警察局蘆洲分局報告臺灣板橋地方法院檢察
    署檢察官偵查起訴。
    理  由
壹、程序方面：
    本件被告乙○○、甲○○所犯並非死刑、無期徒刑、最輕本
    刑為三年年以上有徒刑之罪或高等法院管轄第一審案件，而
    其等於本院準備程序進行中，先就被訴事實為有罪之陳述，
    經本院受命法官徵詢檢察官及被告之意見後，本院合議庭認
    合於刑事訴訟法第273 條之1 第1 項之規定，裁定由受命法
    官獨任進行簡式審判程序，合先敘明。
貳、實體方面：
一、上揭犯罪事實，業據被告乙○○、甲○○於警詢、偵查及本
    院審理中坦承不諱，互核所供情節相符，並有黃志成死亡案
    監視器畫面、蒐證照片、相驗筆錄、相驗屍體證明書、臺北
    縣政府警察局蘆洲分局轄內黃志成死亡案現場勘察報告各1
    份附卷可稽，且黃志成有於97年3 月7 日晚上6 時許，向友
    人巫志謙借款購買毒品海洛因，及晚上7 時許，有進入九福
    藥局購買注射針筒，以及於翌日凌晨4 時50分許，被發現陳
    屍在臺北縣五股鄉○○路○段220巷土地公廟旁等情，復經證
    人巫志謙、胡國光、林德順、林國財於警詢時證述明確。
二、又黃志成之屍體，經檢察官囑託法務部法醫研究所解剖及鑑
    定死亡原因後，其解剖發現：1.毒物檢驗結果：(1)發現血液
    中有酒精、可待因及嗎啡之濃度分別為92mg/dL 、0.189ug/
    mL及1.462ug/mL。(2)尿中含有酒精、可待因及嗎啡之濃度分
    別為150mg/dL、1.124ug/mL及15.894 ug/mL，另發現有乙
    可待因及六乙嗎啡成份。2.病理解剖發現：(1)死者雙肺嚴
    重肺水腫，組織觀察支持有舊靜脈注射濫用藥物雜質沉積於
    血管內之特徵。(2)雙腳有嚴重死後燒灼摩擦痕，皮膚有皮革
    化表徵。(3)胃出血併潰瘍，支持為休克過程中壓力性胃出血
    。(4)頭部有對撞傷勢之型態傷。撞擊左枕部撕裂傷、皮下出
    血，造成對側即右顳葉區之硬腦膜下腔及蜘蛛網膜下腔出血
    。依警方調錄影帶顯示嫌犯乙○○、甲○○有以三貼式將死
    者夾在二人中間騎機車運送死者之過程並棄置，似支持駕駛
    機車過程或之前（生前）有跌倒情事，致死者有撞擊左枕區
    撕裂傷、皮下出血，但在右顳葉區無皮下出血而有硬腦膜下
    腔出血及蜘蛛網膜下腔出血，支持有跌倒狀況之對撞頭部之
    外傷型態。由單純頭部外傷及濫用藥物中毒均尚未達到立即
    死亡程度，惟二者相成造成中樞神經休克及中毒性休克則為
    加成性致死轉機。鑑定結果為：死者有濫用藥物史，死亡轉
    機為中毒性休克及中樞神經休克，死亡原因為生前使用酒精
    及濫用藥物，即海洛因類毒品中毒，再因左枕跌倒對撞傷致
    右顳葉顱內出血，最後引起中毒性休克及中樞神經休克而死
    亡，此有法務部法醫研究所97年4 月8 日（97）醫剖字第09
    71100435號解剖報告書及同日（97）醫鑑字第0971100435號
    鑑定報告書各1 件在卷可查，足徵被告等之遺棄行為與黃志
    成之死亡間亦有相當之因果關係。是本件罪證已臻明確，被
    告等之犯行均堪認定，應依法論科。
三、核被告等所為，均係犯刑法第293 條第2 項前段之遺棄致死
    罪。被告等共同犯罪，彼此間有犯意聯絡及行為分擔，均為
    共同正犯。又被告等分別有事實欄一所載論罪科刑及徒刑執
    行完畢之情形（按被告乙○○雖經撤銷假釋，應執行殘刑有
    期徒刑8 月22日，惟其依中華民國96年罪犯減刑條例之規定
    減刑後，已無殘刑可供執行，依最高法院87年度台非字第23
    號裁判意旨，其於96年7 月16日上開減刑條例施行之日業已
    執行完畢），有臺灣高等法院被告前案紀錄表2 件在卷可查
    ，其等於有期徒刑執行完畢後5 年內，故意再犯有期徒刑以
    上之本罪，均為累犯，應依刑法第47條第1 項規定加重其刑
    。爰審酌被告等犯罪之動機、目的、手段、所生危害，及被
    告乙○○提議本件犯罪，犯罪情節較重，甲○○附和，犯罪
    情節較輕，暨被告等犯後均坦承犯行，態度尚稱良好等一切
    情狀，分別量處如主文所示之刑，並均諭知易科罰金之折算
    標準，以資懲儆。
據上論斷，應依刑事訴訟法第273 條之1 第1 項、第299 條第1
項前段，刑法第28條、第293 條第2 項前段、第47條第1 項、第
41條第1 項前段，判決如主文。
本案經檢察官黃佳權到庭執行職務。
中    華    民    國    97    年    6     月    5     日
                  刑事第六庭    法  官  高文淵
以上正本證明與原本無異
如不服本判決，應於判決送達後10日內敘明上訴理由，向本院提
出上訴狀（應附繕本）。
                                書記官  林進煌
中    華    民    國    97    年    6     月    5     日
附錄本案論罪科刑法條全文：
中華民國刑法第293條
遺棄無自救力之人者，處6 月以下有期徒刑、拘役或1 百元以
下罰金。
因而致人於死者，處5 年以下有期徒刑；致重傷者，處3 年以下
有期徒刑。


司法院資訊處製作；財團法人民間司法改革基金會備份。
